臺灣臺北地方法院民事判決　　　　　　　　　　　　九十二年度訴字第五二一七號
　　原　　　告　乙○○○
　　訴訟代理人　甲○○
　　被　　　告　戊○○
　　　　　　　　丁○○
　　　　　　　　己○○
　　　　　　　　庚○○
　　　　　　　　丙○○
右當事人間拆屋還地等事件，本院於民國九十三年九月二日言詞辯論終結，判決如左
：
    主  文
被告戊○○應將其所有台北市○○街四三六巷二○號房屋，占有台北市○○段○○段
六一○地號土地七平方公尺（如附圖所示Ａ部分）拆除後，將土地返還原告及其他共
有人，及應給付新台幣陸佰柒拾柒元予原告及其他共有人。
被告丁○○應將其所有台北市○○街四三六巷二○之二號房屋，占有台北市○○段○○段六一○地號土地十八平方公尺（如附圖所示Ｄ部分）拆除後，將土地返還原告及
其他共有人，及應給付新台幣壹仟柒佰肆拾壹元予原告及其他共有人。
被告己○○應將其所有台北市○○街四三六巷三○號房屋，占有台北市○○段○○段
六一○地號土地五十六平方公尺（如附圖所示Ｎ部分）及占有同小段六○九地號土地
五十一平方公尺（如附圖所示Ｍ部分）拆除後，將土地返還原告及其他共有人，及應
給付新台幣壹萬零參佰肆拾捌元予原告及其他共有人。
被告庚○○應將其所有台北市○○街四三六巷三○之一號房屋，占有台北市○○段○○段六○九地號土地十八平方公尺（如附圖所示Ｉ部分）拆除後，將土地返還原告及
其他共有人，及應給付新台幣壹仟柒佰肆拾壹元予原告及其他共有人。
被告丙○○應將其所有台北市○○街四三六巷三二之一號房屋，占有台北市○○段○○段六○九地號土地二十五平方公尺（如附圖所示Ｏ部分）拆除後，將土地返還原告
及其他共有人，及應給付新台幣貳仟肆佰壹拾捌元予原告及其他共有人。
原告其餘之訴及假執行之聲請均駁回。
訴訟費用由被告戊○○負擔十分之一、被告丁○○負擔十分之一、被告己○○負擔十
分之三、被告庚○○負擔十分之一、被告丙○○負擔十分之一、原告負擔十分之二。
本判決第一項於原告以新台幣參萬元、第二項於原告以新台幣伍萬元、第三項於原告
以新台幣壹拾萬元、第四項於原告以新台幣伍萬元、第五項於原告以新台幣陸萬元分
別供擔保後，得假執行；但被告如於假執行程序實施前，由被告戊○○以新台幣玖萬
元、被告丁○○以新台幣壹拾伍萬元、被告己○○以新台幣參拾萬元、被告庚○○以
新台幣壹拾伍萬元、被告丙○○以新台幣壹拾捌萬元分別為原告供擔保後，得免假執
行。
    事實及理由
一、原告未於最後言詞辯論期日到場，據其以前所為聲明：(1)被告戊○○應將坐落台
    北市○○段○○段六○九、六一○地號土地上面積五五．一平方公尺建物拆除後
    ，將土地返還原告及其他共有人；並給付新台幣（下同）二萬八千五百零四元予
    原告及其他共有人。(2)被告丁○○應將坐落台北市○○段○○段六○九、六一○
    地號土地上面積二五．二平方公尺建物拆除，將土地返還原告及其他共有人；並
    給付一萬三千零三十三元予原告及其他共有人。(3)被告己○○應將坐落台北市○○段○○段六○九、六一○地號土地上面積一三九．六平方公尺建物拆除，將土
    地返還原告及其他共有人；並給付七萬二千零二十八元予原告及其他共有人。(4)
    蕭通霖應將坐落台北市○○段○○段六○九、六一○地號土地上面積一九．四平
    方公尺建物拆除，將土地返還原告及其他共有人；並給付一萬零三十五元予原告
    及其他共有人。(5)被告丙○○應將坐落台北市○○段○○段六○九、六一○地號
    土地上面積二五．二平方公尺建物拆除，將土地返還原告及其他共有人；並給付
    一萬三千零三十三元予原告及其他共有人。
    (6)願供擔保請准宣告假執行。並陳述：
  (1)坐落台北市○○段○○段六○九、六一○地號土地上面積二九三．三平方公尺，
    為原告及其他共有人所有，被告未經原告同意擅自在前揭土地上搭蓋房屋，原告
    請求回復原狀，均置之不理，爰依民法第七百六十七條前段、第一百八十四條第
    一項前段規定，請求被告拆屋還地。
  (2)原告並沒有使用土地，卻一直繳納地價稅，並不合理。又按無法律上原因，使用
    他人之物，係侵害他人權利之歸屬內，受有利益，致原告受有損害，爰請求返還
    不當得利，損害金之計算方式，係自七十八年一月一日起算至九十二年十二月三
    十一日止，按公告地價年息百分之八計算，再乘上原告有四分之一所有權，請求
    被告將不當得利，返還原告及其他共有人。
二、被告聲明：原告之訴駁回。並陳述：
  (1)被告戊○○部分：
    希望能夠和解，原告將土地出賣給我們，另原告請求十五年不當得利時間太長。
　(2)被告丁○○部分：
    我在五十年時就已居住在該處，原告購買土地時即已知悉有人居住，原告並無意
    見，現在請求拆屋還地，並無理由。且原告請求之金額過高，要求十五年不當得
    利時間太長。
　(3)被告己○○部分：
    當初興建房屋時並無人表示意見，現在請求拆屋還地，並無理由。且原告請求之
    金額過高，要求十五年不當得利時間太長。
　(4)被告庚○○部分：
    系爭房屋我住了約有三十幾年，原告從未對我表示意見，現在才來告我，原告不
    應該來告我。原告起訴十五年不當得利，我認為不合理，從七十八年起計算不當
    得利時間太長了。另土地非原告一人所有，現在他獨立提起訴訟，亦不合理。
　(5)被告丙○○部分：
    希望能夠和解，原告將土地賣給我，另原告請求十五年不當得利時間太長。
三、本件原告經過合法通知，未於最後言詞辯論期日到場，核無民事訴訟法第三百八
    十六條所列各款情事，爰依被告之聲請，由其一造辯論而為判決，合先敘明。
四、不爭執之事實：
  (1)原告係坐落台北市○○段○○段六○九地號土地，面積四四五平方公尺、及六一
    ○地號土地，面積七九八平方公尺之共有人之一，原告所有權應有部分為四分之
    一，此有土地登記謄本附卷可參（本院卷第一○頁、第一四頁）。
  (2)本院會同地政事務所人員到現場測量之結果（如附圖之土地複丈成果圖所示）：
    被告戊○○所有台北市○○街四三六巷二○號房屋，占有前揭六一○地號土地
      七平方公尺（如附圖所示Ａ部分）。
　　被告丁○○所有台北市○○街四三六巷二○之二號房屋，占有前揭六一○地號
    　土地十八平方公尺（如附圖所示Ｄ部分）。
    被告己○○所有台北市○○街四三六巷三○號房屋，占有前揭六一○地號土地
    　五十六平方公尺（如附圖所示Ｎ部分）；占有前揭六○九地號土地五十一平方
      公尺（如附圖所示Ｍ部分）。
　  被告庚○○所有台北市○○街四三六巷三○之一號房屋，占有前揭六○九地號
      土地十八平方公尺（如附圖所示Ｉ部分）。
　  被告丙○○所有台北市○○街四三六巷三二之一號房屋，占有前揭六○九地號
      土地二十五平方公尺（如附圖所示Ｏ部分）。
五、按「所有人對於無權占有或侵奪其所有物者，得請求返還之。對於妨害其所有權
    者，得請求除去之」民法第七百六十七條前段定有明文，又「各共有人對於第三
    人，得就共有物之全部為本於所有權之請求。但回復共有物之請求，僅得為共有
    人全體之利益為之」，民法第八百二十一條亦有明定。民法物權編關於分別共有
    之規，各共有人對於第三人，就共有物之全部，為本於所有權之請求，不需要由
    全體共有人一同起訴，惟其回復共有物之請求，需為共有人全體之利益為之，不
    得請求僅向自己返還。查本件原告係前揭六○九、六一○地號土地之共有人之一
    （原告所有權應有部分為四分之一），而被告所有前揭房屋占有系爭土地，並沒
    有取得土地所有權人同意，已構成無權占有，妨礙原告及其他共有人對於土地之
    利用，原告及其他共有人之所有權受有侵害，故原告本於其所有權受侵害，而請
    求被告所有之房屋無權占有六○九地號土地、六一○地號土地之部分拆除後，即
    被告戊○○應將其所有台北市○○街四三六巷二○號房屋，占有前揭六一○地號
    土地七平方公尺（如附圖所示Ａ部分）拆除；被告丁○○應將其所有台北市○○
    街四三六巷二○之二號房屋，占有前揭六一○地號土地十八平方公尺（如附圖所
    示Ｄ部分）拆除；被告己○○應將其所有台北市○○街四三六巷三○號房屋，占
    有前揭六一○地號土地五十六平方公尺（如附圖所示Ｎ部分）及占有前揭六○九
    地號土地五十一平方公尺（如附圖所示Ｍ部分）拆除；被告庚○○應將其所有台
    北市○○街四三六巷三○之一號房屋，占有前揭六○九地號土地十八平方公尺（
    如附圖所示Ｉ部分）拆除；被告丙○○應將其所有台北市○○街四三六巷三二之
    一號房屋，占有前揭六○九地號土地二十五平方公尺（如附圖所示Ｏ部分）拆除
    ，將占有之土地返還原告及其他共有人，為有理由，應予准許。
六、復「無法律上之原因而受利益，致他人受損害者，應返還其利益。雖有法律上之
    原因，而其後已不存在者，亦同。」，民法第一百七十九條定有明文。「不當得
    利之受領人其所受利益依其性質或其他情形不能返還者，應償還其價額。」，民
    法第一百八十一條亦有明定。又無權占有他人土地，可能獲得相當於租金之利益
    ，此為社會通常之觀念，最高法院六十一年台上字第一六九五號判例可資參照。
    被告所有之房屋無權占有系爭土地，屬於無權占有原告及其他共有人所有土地，
    即無法律上原因，致原告及其他共有人未能利用土地，受有損害，原告自得依不
    當得利之法律關係，請求被告返還其無法律上原因所受之利益予原告及其他共有
    人。本件被告所受之利益係使用土地，此一利益，依其性質顯難以原狀（即系爭
    土地於被告占用期間之使用利益）返還，揆諸前揭規定，自應返還其價額。查：
  (1)城市房屋之租金，以不超過土地及其建築物申報總價年息百分之十為限，土地法
    第九十七條第一項定有明文。又依平均地權條例第十六條之規定：「舉辦規定地
    價或重新規定地價時，土地所有權人未於公告期間申報地價者，以公告地價百分
    之八十為其申報地價。土地所有權人於公告期間申報地價者，其申報之地價超過
    公告地價百分之一百二十時，以公告地價百分之一百二十為其申報地價；申報之
    地價未滿公告地價百分之八十時，得照價收買或以公告地價百分之八十為其申報
    地價」，本件土地所有權人並未申報地價，故應以公告地價之百分之八十為其申
    報地價。系爭土地坐落台北市○○段○○段，在台北市○○街底之山坡上，地處
    偏遠地區，一般人需要爬上小山坡才能夠進出，出入甚為不便利，而且前揭建物
    均位於巷弄之內，該巷弄狹小，環境髒亂，如果發生火災或颱風、大雨、土石流
    等災害，可能造成之災害實在不堪想像，衡諸系爭土地周邊環境，交通便利，生
    活機能屬中下等狀況，原告請求以系爭土地公告地價年息百分之八計算不當得利
    數額，本院認為過高，應以系爭土地申報地價年息百分之五計算為適當。
  (2)又查租金之各期給付請求權，因五年間不行使而消滅，民法第一百二十六條定有
    明文。原告請求自七十八年一月一日起算，請求十五年之不當得利數額，被告均
    一致認為時間太長，依前揭規定，原告僅得請求起訴前五年之不當得利數額，超
    過之部分已罹於五年時效而消滅。本件原告係於九十二年八月十八日起訴，有起
    訴狀上本院收狀章可考。其得請求返還之不當得利，計算之始點應自起訴之日起
    往前推算五年，即自八十七年八月十九日開始起算，原告請求計算至九十二年十
    二月三十一日止，故自八十七年八月十九日起至九十二年十二月三十一日止之數
    額為合理。
  (3)查系爭六○九地號土地，自八十六年七月起迄九十二年十二月三十一止之公告地
    價為每平方公尺一千八百元；六一○地號土地，自八十六年七月起迄九十二年十
    二月三十一日止之公告地價每平方公尺亦為一千八百元，有公告地價查詢表二紙
    附卷可參，依平均地權條例第十六條之規定，應以公告地價之百分之八十為申報
    地價，是以本件原告對被告各得請求之不當得利數額為（原告依其所有權應有部
    分請求四分之一）：
    被告戊○○所有房屋，占有前揭六一０地號土地七平方公尺
      自八十七年八月十九日起至九十二年十二月三十一日止，共一九六一日
      1800元×80％×7平方公尺×5％×（1961/365）×1/4=677元（元以下四捨五
      入）
　　被告丁○○所有房屋，占有前揭六一○地號土地十八平方公尺
      自八十七年八月十九日起至九十二年十二月三十一日止，共一九六一日
      1800元×80％×18平方公尺×5％×（1961/365）×1/4=1741元（元以下四捨
      五入）
    被告己○○所有房屋，占有前揭六一○地號土地五十六平方公尺；占有前揭六
      ○九地號土地五十一平方公尺
      自八十七年八月十九日起至九十二年十二月三十一日止，共一九六一日
      1800元×80％×56平方公尺×5％×（1961/365）×1/4=5416元（元以下四捨
      五入）
      1800元×80％×51平方公尺×5％×（1961/365）×1/4=4932元（元以下四捨
      五入）
      5416元＋4932元＝10348元
　  被告庚○○所有房屋，占有前揭六○九地號土地十八平方公尺
      自八十七年八月十九日起至九十二年十二月三十一日止，共一九六一日
      1800元×80％×18平方公尺×5％×（1961/365）×1/4=1741元（元以下四捨
      五入）
　  被告丙○○所有房屋，占有前揭六○九地號土地二十五平方公尺
      自八十七年八月十九日起至九十二年十二月三十一日止，共一九六一日
      1800元×80％×25平方公尺×5％×（1961/365）×1/4=2418元（元以下四捨
      五入）
七、綜上所述，原告依所有權排除侵害請求權、不當得利返還請求權，請求(1)被告戊○○應將其所有台北市○○街四三六巷二○號房屋，占有前揭六一○地號土地七
    平方公尺（如附圖所示Ａ部分）拆除後，將土地返還原告及其他共有人，及應給
    付六百七十七元予原告及其他共有人。(2)被告丁○○應將其所有台北市○○街四
    三六巷二○之二號房屋，占有前揭六一○地號土地十八平方公尺（如附圖所示Ｄ
    部分）拆除後，將土地返還原告及其他共有人，及應給付一千七百四十一元予原
    告及其他共有人。(3)被告己○○應將其所有台北市○○街四三六巷三○號房屋，
    占有前揭六一○地號土地五十六平方公尺（如附圖所示Ｎ部分）及占有前揭六○
    九地號土地五十一平方公尺（如附圖所示Ｍ部分）拆除後，將土地返還原告及其
    他共有人，及應給付一萬零三百四十八元予原告及其他共有人。(4)被告庚○○應
    將其所有台北市○○街四三六巷三○之一號房屋，占有前揭六○九地號土地十八
    平方公尺（如附圖所示Ｉ部分）拆除後，將土地返還原告及其他共有人，及應給
    付一千七百四十一元予原告及其他共有人。(5)被告丙○○應將其所有台北市○○
    街四三六巷三二之一號房屋，占有前揭六○九地號土地二十五平方公尺（如附圖
    所示Ｏ部分）拆除後，將土地返還原告及其他共有人，及應給付二千四百一十八
    元予原告及其他共有人，為有理由，應予准許，其逾此部分之請求，為無理由，
    應予駁回。
八、本判決原告勝訴部分，其陳明願供擔保聲請宣告假執行，經核其勝訴之部份合於
    法律規定，爰酌定相當之擔保金額，准許之；至於原告敗訴部分，其訴既經駁回
    ，假執行之聲請亦失所附麗，應併予駁回。被告部分則由本院依民事訴訟法第三
    百九十二條第二項之規定，依職權宣告被告預供擔保後，得免假執行。
九、因本案事證已臻明確，兩造其餘主張陳述及所提之證據，均毋庸再予一一論述，
    附此敘明。
十、訴訟費用負擔之依據：民事訴訟法第七十九條。
中　　　華　　　民　　　國　　九十三　　年　　　九　　　月　　三十  　　日
                                        民事第一庭
                                                  法  官    呂淑玲
正本係照原本作成
如對本判決上訴，須於判決送達後廿日內向本院提出上訴狀
中　　　華　　　民　　　國　　九十三　　年　　　三　　　月　　三十  　　日
                                                  書記官    方美雲
附錄民事訴訟法第三百九十二條
法院得宣告非經原告預供擔保，不得為假執行。
法院得依聲請或依職權，宣告被告預供擔保，或將請求標的物提存而免為假執行。
依前項規定預供擔保或提存而免為假執行，應於執行標的物拍定、變賣或物之交付前
為之。
